【裁判字號】    99,訴,560
【裁判日期】    991020
【裁判案由】    請求侵權行為損害賠償
【裁判全文】
臺灣屏東地方法院民事判決               99年度訴字第560號
原      告  乙○○
被      告  甲○○
上列當事人間因請求侵權行為損害賠償事件，經本院刑事庭裁定
移送前來（99年度附民字第4 號），本院於民國99年10月6 日言
詞辯論終結，判決如下：
    主  文
被告應給付原告新臺幣陸拾貳萬伍仟元，及自民國九十九年一月
二十日起至清償日止，按年息百分之五計算之利息。
訴訟費用由被告負擔。
本判決於原告以新臺幣貳拾萬捌仟元為被告供擔保後得假執行。
    事實及理由
一、原告主張：
（一）原告與被告為男女朋友關係，被告於民國（下同）97年7
    月前某日，先要求原告告知其於合作金庫銀行屏中分行（下
    稱屏中分行）所開設之帳號0000000000000 號帳戶之密碼，
    不久後又央求原告將上開帳戶之存摺、印章交其保管，原告
    不疑有他，將上開帳戶之存摺1 本、印章1 顆交由甲○○保
    管。被告竟未經原告授權或同意，先後自97年7 月7 日起至
    同年10月3 日止共11次持上開存摺及印章，前往設於屏東縣
    屏東市○○路287 號之合作金庫銀行屏東分行領款，分別填
    寫取款憑條，並盜用上開原告印章蓋印在各該取款憑條之存
    戶簽章欄內，而偽造取款憑條共11紙，再持交予不知情之屏
    中分行行員，佯以原告之名義提領上開帳戶內之存款合計新
    台幣（下同）625,000 元而行使之，致使各該行員誤認被告
    係依原告之授權前來領款，而分別交付如取款憑條所示金額
    予被告，足以生損害於原告及合作金庫銀行屏中分行對於金
    融帳戶存提款管理之正確性。嗣因原告要求被告返還該存摺
    、印章，被告不願返還，原告於98年3 月24日至屏中分行申
    請補發存摺並申辦印鑑證明時，發覺存款有短少，始得悉上
    情，經原告訴由屏東縣政府警察局屏東分局報告臺灣屏東地
    方法院檢察署檢察官偵結，以98年度偵字第4044號起訴，嗣
    經本院以98年度訴字第1406號判處被告應執行有期徒刑1 年
    ，並得易科罰金在案。
（二）按民法第184 條規定因故意或過失，不法侵害他人之權利
    者，負損害賠償責任。被告持原告所交付之存款簿及印章，
    未經授權，將緣告之存款詐領一空占為己有，侵害原告之權
    利，被告應負損害賠償責任。又無法律上之原因而受利益，
    致他人受損害者，應返還其利益，為民法第179 條前段所明
    定，被告盜領原告之存款無法律上之原因而受利，為不當得
    利，應返還原告。為此，聲明：被告應給付原告625,000 元
    ，及自起訴狀繕本送達翌日起至清償日止按年息百分之五計
    算之利息。原告並願供擔保請准宣告假執行。
三、被告抗辯：是原告自己說要將其存摺、印章放在被告這邊，
    是原告叫被告去領取系爭存款供生活之用。被告不服本件之
    刑事判決，該刑事判決內容有誤，因這中間原告都是在騙被
    告，對被告糾纏不清，請求駁回原告之訴。
四、本院之判斷：
（一）按刑事訴訟判決所認定之事實，固非當然有拘束民事訴訟
    判決之效力，但民事法院調查刑事訴訟原有之證據，而斟酌
    其結果以判斷事實之真偽，並於判決內記明其得心證之理由
    ，即非法所不許（最高法院49年臺上字第929 號及69年臺上
    字第2674號判例意旨參照）。本院既已於本件言詞辯論時提
    示本院98年度訴字第1406號刑事判決予兩造表示意見，故本
    院自得斟酌調查該部分證據之結果，以判斷事實之真偽，並
    於判決內記明得心證之理由，合先敘明。
（二）本件原告主張之事實，業經臺灣屏東地方法院檢察署檢察
    官偵結，以98年度偵字第4044號起訴及本院以98年度訴字第
    1406號判處被告應執行有期徒刑1 年，並得易科罰金在案，
    且經本院核閱卷附之上開刑事卷宗（含警、偵卷）屬實。被
    告雖對原告有將存摺、印章交付被告及被告有去銀行連續提
    領系爭存款之事實，並不爭執，但否認有詐領之行為，辯稱
    ：是原告叫伊去提領供生活之用云云；惟查原告已否認有叫
    被告去提領系爭存款，並稱：只曾與被告同居在原告所開美
    容院樓上短短一個多月，且原告每天都有營業收入，如果同
    意被告去錢作生活用，就不會告她等語。經查若如被告所辯
    係用於生活支出，則被告於刑事偵、審中自承每月花費之家
    用約3 、4 萬元，但被告於97年7 月間提領金額為45,000元
    ，8 月、9 月間更分別提領高達82,000元、95,000元，10月
    將403,000 元轉入被告帳戶，致原告上開帳戶僅餘334 元，
    有交易明細表在刑事卷內（見警卷第11－14頁）可查，已然
    有違每月生活開銷之常情。次查被告既自承是用在其與原告
    二人日常的生活開銷（見偵卷第6 頁筆錄），惟其在97年7
    月7 日至同年10月3 日之短短約3 個月期間，就提領之次數
    及金額與被告所稱每月開銷金額已經相差甚多，況查原告之
    存摺、印章都在被告手中，若要用錢，被告隨時可以提領，
    按理不必再為轉帳；惟被告最後一次於10月間竟將巨額之40
    3, 00 0 元轉入自己之帳戶內，其謂亦供與原告二人生活之
    用，不無置疑，被告所辯顯難採信。以上本院審酌情節亦與
    上開刑事判決之認定相符，依首開說明，自得採為不利於被
    告之證據。從而，堪信原告之主張為真實。
（三）按民法第184 條第1 項前段規定，因故意或過失，不法侵
    害他人之權利者，負損害賠償責任。本件被告未經原告授權
    或同意，竟持原告之存摺及印章連續向存款銀行詐領存款62
    5,000 元據為已有，顯已構成侵權行為，自應負侵權行為損
    害賠償責任，原告因而訴請被告給付原告625,000 元，及自
    起訴狀繕本送達翌日（99年1 月20日）起至清償日止按年息
    百分之五計算之利息，為有理由，應予准許。又本院既准原
    告依侵權行為之法律關係為勝訴之判決，原告另依不當得利
    之法律關係擇一為相同之請求，即無再為審酌之必要。
五、原告陳明願供擔保，聲請為假執行之宣告，核無不合，爰酌
    定相當之擔保金額准許之
六、本件事證已臻明確，兩造其餘之攻擊防禦方法，經審酌與本
    院前揭判斷不生影響，爰不再予論述，併此敘明。
七、結論：原告之訴為有理由，依民事訴訟法第78條、第390 條
    第2 項判決如主文。
中    華    民    國    99    年    10    月    20    日
                  民事第一庭  法  官  胡晏彰
正本係照原本作成。
如對判決上訴，須於判決送達後20日內向本院提出上訴狀，其未
表明上訴理由者，應於提出上訴後20日內向本院補提理由書狀（
均須按他造當事人之人數附繕本）。
如委任律師提起上訴者，應一併繳納上訴審裁判費。
中    華    民    國    99    年    10    月    20    日
                              書記官  郭松菊

司法院資訊處製作；財團法人民間司法改革基金會備份。
